【裁判字號】    97,訴,443
【裁判日期】    970416
【裁判案由】    損害賠償等
【裁判全文】
臺灣士林地方法院民事裁定               97年度訴字第443號
原      告    中國鋼鐵結構股份有限公司
法定代理人    丙○○
                        臺北郵.
被      告    進興起重工程有限公司
兼法定代理人  甲○○
被      告    立昌有限公司
                        2號.
兼法定代理人  戊○○○
被      告    乙○○
              乙○○即衡平法律事務所
              乙○○即乙○○法律事務所
              丁○○
上列當事人間損害賠償等事件（即原告於民國97年3 月28日向本
院所提起之訴訟），本院裁定如下：
    主  文
原告之訴及假執行之聲請均駁回。
訴訟費用由原告負擔。
    理  由
一、本件原告之主張及聲明如附件。
二、按當事人不得就已起訴之事件，於訴訟繫屬中，更行起訴。
    民事訴訟法第253 條定有明文。又原告之訴，有起訴違背上
    述規定之情形者，法院應以裁定回之。同法第249 條第1 項
    第7 款亦規定甚明。
三、經查，本件原告已就本訴主張之法律關係及同一聲明，於民
    國97年1 月11日對於被告起訴，經分本院97年度訴字第88號
    損害賠償事件（下稱：前事件），原告並於97年3 月14日提
    出補正起訴狀，現在本院繫屬中，業經本院調閱該事件卷宗
    予以查明。原告就同一法律關係復提起本訴，揆諸前揭規定
    ，自非合法，應予駁回。
四、又原告雖於前事件起訴狀、補正起訴狀，均載明「本件為『
    部分』請求，原告將隨時在本案或他案擴張之，或另行起訴
    」等語（前事件案卷第17、65頁），惟：
  (一)所謂一部請求，係指以在數量上為可分之金錢或其他代替物
    為給付目的之特定債權，債權人任意將其分割而就其中之一
    部分為請求，但就其餘部分不放棄其權利者而言。就實體法
    而言，債權人本得自由行使一部債權；在訴訟上，基於民事
    訴訟上之處分權主義，亦無不可。惟一部請求，於法院判斷
    結果，原告實體法上所得請求之金額高於訴訟上之一部請求
    金額時，其既判力之客觀範圍以訴之聲明為限度，固無疑義
    ；至若法院判斷結果，原告實體法上所得請求之金額不及於
    訴訟上之「一部請求」時，因法院須就原告一部請求以外之
    餘額審理，始得判斷原告請求金額範圍內是否有理由，事實
    上已就原告主張之全部請求，為全部無理由或一部有理由、
    一部無理由之判決，故於判決確定時，應認為原告全部請求
    均為既判力所及（民事訴訟法第400 條第1 項）。據上，一
    部請求之訴訟未終結前，理論上原告之全部請求均為法院可
    得審理之範圍，自仍應認全部請求均為已起訴之事件，如於
    訴訟繫屬中就已起訴之「一部請求」之餘額另行起訴，仍應
    認違反民事訴訟法第253 條一事不再理規定。
  (二)又原告於起訴狀送達後，仍得將原訴擴張應受判決之事項（
    民事訴訟法第255 條第1 項第3 款）。故一部請求之餘額，
    得於已起訴之前訴訟程序合併解決，如許原告另行就餘額起
    訴，因當事人及裁判之基礎事實均相同，徒然造成他造應訴
    之勞費、審理之重複，並有裁判牴觸、矛盾之虞，影響訴訟
    經濟及程序利益。是基於擴大訴訟制度解決紛爭功能，合理
    分配司法資源之考量，及民事訴訟法第253 條規定目的在避
    免原告重複應訴，防止同一事項產生相互牴觸、矛盾裁判及
    排除法院重複審理之立法旨趣，縱認原告就一部請求之餘額
    另行起訴非得直接適用民事訴訟法第253 條規定，亦應認得
    類推適用民事訴訟法第253 條規定，禁止原告就一部請求之
    餘額於前事件訴訟繫屬中另行起訴（許士宦著，程序保障與
    闡明義務，92年12月1 版，第235-237 頁參照）。
  (三)再按起訴，應以訴狀表明應受判決事項之聲明，提出於法院
    為之：應受判決事項之聲明，於請求金錢賠償損害之訴，原
    告得在訴訟標的之原因事實範圍內，僅表明其全部請求之最
    低金額，而於第一審言詞辯論終結前補充其聲明。其未補充
    者，審判長應告以得為補充，民事訴訟法第244 條第4 項定
    有明文。原告未依上開規定於第一審言詞辯論終結前為補充
    之聲明，而就其餘得補充聲明之請求另行起訴，法院應認為
    其有起訴不備其他要件之不合法情形，依民事訴訟法第249
    條第1 項第6 款以裁定駁回之（吳明軒著，中國民事訴訟法
    中冊，93年9 月修訂6 版，第708 頁參照）。原告於前事件
    已明知其起訴為一部請求，並得隨時於前事件為訴之聲明之
    補充擴張，是縱認本件原告所為請求，係前事件一部請求以
    外之餘額，依上開規定及說明，亦僅得於前事件言詞辯論終
    結前為補充擴張，其未於前事件繫屬中擴張應受判決事項之
    聲明而另行起訴，縱認無民事訴訟第253 條之適用或類推適
    用，依上開法條規定及說明，仍應認有起訴不備其他要件之
    不合法情形，自應予以駁回。
  (四)綜上，縱原告真意係就前事件部分請求之餘額另行起訴，仍
    屬不合法，應予駁回。
五、又原告之訴既經駁回，其假執行之聲請即失所依據，應併予
    駁回。
六、末查原告當事人欄所列「乙○○使用他人名義隱匿財產之人
    」、「衡平法律事務所使用他人名義隱匿財產之人」、「乙
    ○○律師事務所使用他人名義隱匿財產之人」，尚非可確定
    起訴之對象，應認尚未發生起訴之效力，無庸另對之為准駁
    之裁判，附此敘明。
七、依民事訴訟法第249 條第1 項前段、第95條、第78條裁定如
    主文。
中    華    民    國    97    年    4     月    16    日
                  民事第二庭  法  官  王本源
以上正本證明與原本無異。
如對本裁定抗告，應於裁定送達後10日內向本院提出抗告狀。
中    華    民    國    97    年    4     月    17    日
                              書記官  陳淑女


司法院資訊處製作；財團法人民間司法改革基金會備份。
